臺灣桃園地方法院民事判決　　　　　　　100年度訴字第128號
原　　　告　黎月嬌
被　　　告　夏發勝
上列當事人間請求損害賠償事件，原告就本院99年度桃簡字第20
28號恐嚇案件提起刑事附帶民事訴訟（99年度桃簡附民字第135
號），經本院刑事庭裁定移送，本院於民國100 年5 月5 日言詞
辯論終結，判決如下：
    主  文
被告應給付原告新台幣萬元，及自民國九十九年九月四日起至
清償日止，按週年利率百分之五計算之利息。
原告其餘之訴駁回。
訴訟費用由被告負擔二分之一，餘由原告負擔。
本判決第一項得假執行。
    事實及理由
一、原告主張：
  (一)被告於民國99年4 月3 日下午4 時許，因管理委員會未決議
    開放被告於本社區內設置佈告欄，管理委員會依法請管理公
    司人員拆除，被告得知後，由員警陪同至本社區以高傲氣勢
    前來興師問罪，並對原告出言恫稱：「妳是什麼東西，出去
    小心一點」等加害生命、身體之事恐嚇原告，致使原告心生
    畏懼，夜間均不敢出門，身心靈受到嚴重之傷害。被告身為
    里長，理應體恤於民，卻出言恐嚇弱勢之原告，讓原告擔心
    害怕，身心靈受到嚴重之損害並損害原告名譽，爰依民法第
    184 條第1 項、第195 條第1 項，請求被告賠償原告非財產
    上之損害新台幣（下同）5 萬元及法定遲延利息，並請求被
    告刊登道歉啟事。
  (二)聲明：1.被告應給付原告5 萬元，及自刑事附帶民事起訴狀
    繕本送達翌日起至清償日止，按週年利率百分之5 計算之利
    息。2.被告應於桃園縣八德市大和里里長辦公室及桃園縣八
    德市○○里○○路88號之歐洲學苑社區所有公佈欄張貼如附
    表所示道歉啟事，字體大小長寬各2 公分，時間為一個月。
二、被告答辯：
  (一)被告係因桃園縣八德市大和里第5 屆里長選舉前夕，歐洲學
    苑裡公佈欄遭不明人士強行拆除，被告於99年4 月3 日率2
    位員警到達現場，與訴外人游龍華及原告發生口角，原告竟
    因而欲向被告索賠5 萬元賠償及刊登道歉啟事，實則本件事
    件就是選舉恩怨導致。被告當初在歐洲學苑牆上釘公佈欄係
    經主委同意，且被告並未曾出言恐嚇原告，原告亦未因此受
    有損害。
  (二)聲明：原告之訴駁回。
三、本院判斷：
  (一)按不法侵害他人之身體、健康、名譽、自由、信用、隱私、
    貞操，或不法侵害其他人格法益而情節重大者，被害人雖非
    財產上之損害，亦得請求賠償相當之金額。其名譽被侵害者
    ，並得請求回復名譽之適當處分，民法第195 條第1 項定有
    明文。
  (二)經查，被告係桃園縣八德市大和里里長，因設置於桃園縣八
    德市○○路88號歐洲學苑社區內之里辦公室佈告欄遭拆除乙
    事，報警於99年4 月3 日下午4 時許，至該社區查察時，與
    該社區住戶即原告在該社區中庭內發生口角衝突，被告竟基
    於恐嚇之犯意，對原告恫稱：「妳是什麼東西，出去小心一
    點」等語，以此加害生命、身體之事恐嚇原告，使原告心生
    畏懼，致生危害於安全，業經本院刑事庭以99年度桃簡字第
    2028號刑事簡易判決認定被告犯恐嚇危害安全罪，處拘役20
    日，如易科罰金，以1,000 元折算1 日，並經本院刑事庭以
    99年度簡上字第950 號判決駁回臺灣桃園地方法院檢察署檢
    察官及被告之上訴而確定等情，業經本院依職權調閱上開刑
    事卷宗核閱屬實。被告雖否認有何恐嚇原告行為，惟被告上
    揭恐嚇行為業據在場目擊證人游龍華、俞陳玉嬌分別於刑事
    案件偵查及本院刑事庭審理中具結證稱：被告有大聲說要原
    告出門小心一點等語明確（見刑事偵查卷第19-20 頁，刑事
    二審卷第43-45 頁），在場員警蕭仁筆亦證稱：被告與原告
    發生口角，到了中庭那邊還有民眾在場，民眾也對著里民罵
    ，伊看情況難控制了，伊就請里長離開等語（見刑事偵查卷
    第13、33頁），證人游龍華更指：當時被告和原告情緒都上
    來了，被告有緊握雙拳，但是被警察還有在場的其他人拉出
    去等語（見刑事二審卷第46頁），足認被告當時確因情緒激
    憤而對原告有前揭恐嚇之語，否則原告亦不致懼而報警，是
    被告抗辯並無恐嚇行為云云，尚無可採。被告前揭恐嚇行為
    ，依一般社會經驗已足使原告心生畏懼，自屬不法侵害原告
    健康、自由之行為，且原告表示：被恐嚇過後好幾個月伊都
    心驚膽顫；自從那件事之後，伊還常常去看精神科醫生，在
    之前伊都沒有去看過精神科等語（見本院卷第32頁反面），
    並提出至行天宮醫療志業財團法人恩主公醫院神經科看診後
    之藥袋（見本院卷第42-51 頁），被告就原告因其不法行為
    所生之非財產上損害，自應負損害賠償責任，被告辯稱原告
    並未受到損害，要無可採。再查，原告為國小畢業，目前沒
    有工作，名下有土地1 筆、汽車1 輛；被告為國小畢業，現
    為桃園縣八德市大和里里長，名下有汽車3 輛，此有本院依
    職權調取之兩造稅務電子閘門財產所得調件明細表在卷可佐
    （見本院第21-24 頁）；爰審酌被告前開所為侵權行為使原
    告心生畏懼之情節，及上開兩造之身分、地位、教育程度、
    經濟能力等一切情狀，認原告請求被告非財產上損害5 萬元
    尚屬過高，應以3 萬元為適當，逾此金額之請求，即屬無據
    。
  (三)本件原告雖主張：被告前揭恐嚇行為損害原告名譽，並請求
    被告刊登道歉啟事云云。惟名譽有無受損害，應以社會上對
    個人評價是否貶損作為判斷之依據。本件被告前揭恐嚇行為
    雖屬侵害原告健康、自由之不法行為，然其恐嚇行為並未涉
    及任何有損原告名譽之內容，原告名譽應無受有損害之情形
    ，又民法第195 條第1 項後段所規定得請求回復名譽之適當
    處分，係限於名譽被侵害之情形，本件原告名譽既未受有損
    害，其請求被告刊登道歉啟事以回復名譽，即屬無據。
四、從而，原告本於侵權行為之法律關係，訴請被告給付原告3
    萬元，及自刑事附帶民事起訴狀繕本送達被告之翌日即99年
    9 月4日起至清償日止，按週年利率百分之5 計算之利息，
    為有理由，應予准許，逾此範圍之請求，則無理由，應予駁
    回。
五、按所命給付之金額或價額未逾50萬元之判決，法院應依職權
    宣告假執行，民事訴訟法第389 條第1 項第5 款定有明文。
    本件原告勝訴部分，因本件被告應給付之金額未逾50萬元，
    揆諸前開之規定，本院爰依職權宣告假執行。
六、據上論結，本件原告之訴為一部有理由，一部無理由，依民
    事訴訟法第79條、第389 條第1 項第5 款，判決如主文。
中    華    民    國   100    年    6     月    17    日
                  民事第一庭  審判長法  官  郭琇玲
                                    法  官  范明達
                                    法  官  郭俊德
附表：
┌───────────────────────────┐
│    本人夏發勝係桃園縣八德市大和里里長，前於民國99年4 │
│月3 日至桃園縣八德市○○路92號「歐洲學苑社區」，未經該│
│社區同意即擅自在該社區設置佈告欄，並且出言恐嚇該社區住│
│戶黎月嬌，所為行止實屬違法不當，更立下里內錯誤示範。  │
│    本人在此願以誠摯之心，並透過公告張貼此道歉啟事一個│
│月之方式，向黎月嬌女士表示萬分歉意，並藉此警惕里民勿以│
│身試法。                                              │
└───────────────────────────┘
正本係照原本作成。
如對本判決上訴，須於判決送達後 20 日內向本院提出上訴狀。
如委任律師提起上訴者，應一併繳納上訴審裁判費。
中    華    民    國   100    年    6     月    17    日
                                    書記官  黃澧